【裁判字號】    94,訴,1639
【裁判日期】    950116
【裁判案由】    偽證
【裁判全文】
臺灣臺南地方法院刑事判決              94年度訴字第1639號
公  訴  人  臺灣臺南地方法院檢察署檢察官
被      告  毛清月
上列被告因偽證案件，經檢察官提起公訴（94年度偵字第3668號）
，及同署移送併案審理 (94年度偵字第14432號)，被告就被訴及
併辦事實為有罪之陳述，本院裁定由受命法官獨任進行簡式審判
程序，判決如下：
    主    文
毛清月證人，於執行審判之公署審判時及於檢察官偵查時，於案
情有重要關係之事項，供前具結，而為虛偽陳述，處有期徒刑柒
月。緩刑貳年。
    事    實
一、緣黃淑麗（涉犯偽證罪嫌部分另經檢察官為不起訴處分）係
    甲○○、林珠鳳、林雙富、林雙喬、劉林雲碧之父林老望之
    原配偶死亡後再結婚之配偶，林老望於民國八十七年五月十
    四日死亡。黃淑麗竟基於意圖為自己不法所有之概括犯意，
    於林老望臥病期間，連續於八十六年三月三十一日、八十七
    年三月二十日、八十七年四月二十七日、八十七年四月二十
    八日，盜用林老望之印章，偽造提款單、解約定存單，詐領
    林老望在台南市第四信用合作社（現已變更為萬泰銀行赤崁
    分行）存款帳戶存款共計新台幣（下同）八百五十五萬元，
    據為己有。復於林老望死亡後，以同一手法，詐領林老望之
    存款共計一千二百萬元。又於八十七年六月七日，盜用林雙
    喬、林雙富、林珠鳳、劉林雲碧、林李銀、甲○○之印章，
    偽造提款單，詐領林雙喬等六人之存款共計十三萬四千一百
    元得手（偽造文書及侵占罪業經有罪判決確定）。後因甲○
    ○等就遺產與黃淑麗有爭執，黃淑麗始將其上開所詐領之存
    款其中八百萬元交予甲○○繳納遺產稅。嗣其所涉上述偽造
    文書及侵占罪偵審中，黃淑麗竟佯稱其中二百八十萬元係清
    償林老望欠其弟黃東義（另經檢察官為不起訴處分）之債務
    。另三百萬元則以林老望生前答應借予毛清月為辯。毛清月
    明知其於八十七年四月間，並未向林老望借款三百萬元，竟
    基於偽證之單一犯意，接續於八十九年九月二十二日在臺灣
    臺南地方法院檢察署八十九年度偵續字第一○七號偵查中、
    九十年九月二十一日在本院九十年度訴字第三○四號審理中
    、、九十一年十一月十五日在臺灣高等法院臺南分院九十一
    年度上訴字第一一一八號審理中，於此關於侵占部分之案情
    有重要關係事項上，供前具結後偽證稱: 「黃淑麗於八十七
    年五月十二日、五月十三日、五月十四日所交付之三百萬元
    乃為其於八十七年四月間至林老望住處向林老望及黃淑麗夫
    妻所借貸，並於五月間才要用錢」云云，而足以影響國家偵
    查權、審判權之正確行使。
二、案經甲○○告發後經臺灣臺南地方法院檢察署檢察官偵查後
    起訴及移送併案審理。
    理    由
一、本件係經被告毛清月當庭表示認罪，而以簡式審判程序加以
    審理，有本院九十五年一月十六日準備程序筆錄及審判筆錄
    附卷足憑，則依據刑事訴訟法第二百七十三條之二、同法第
    一百五十九條第二項之規定，不適用傳聞法則有關限制證據
    能力之相關規定，合先敘明。
二、上開犯罪事實，有以下證據可證：
  (一)被告之自白；
  (二)臺灣臺南地方法院檢察署八十九年度偵續字第一○七號卷八
    十九年九月二十二日訊問筆錄一份。
  (三)本院九十年度訴字第三○七號卷九十年九月二十一日訊問筆
    錄一份；
  (四)臺灣高等法院臺南分院九十一年度上訴字第一一一八號卷九
    十一年十月三日訊問筆錄；
三、核被告所為，係犯刑法第一百六十八條之偽證罪。又偽證罪
    為侵害國家法益之犯罪，其罪數應以訴訟上之件數為準，被
    告雖先後為三次偽證行為，然僅一件訴訟，應論以單純一罪
    。又被告所虛偽陳述有關黃淑麗侵占部分之案情，業經最高
    法院於九十四年十月二十七日以九十四年度台上字第五九六
    號判決確定，有判決書一份在卷可稽，是此部分不再依刑法
    第一百七十二條規定減輕其刑。至檢察官移送併案之被告於
    臺灣高等法院臺南分院九十一年度上訴字第一一一八號案件
    中，在九十一年十一月十五日於法官訊問時供前具結而為虛
    偽陳述之偽證犯行，與檢察官起訴並論罪部分即偽證罪，屬
    實質上一罪之同一案件，為起訴效力所及，本院自應就移送
    併辦部分一併加以審理，附此敘明。爰審酌被告所犯偽證罪
    ，有影響國家偵查權、審判權公正之虞，惟其犯罪之動機旨
    在迴護他人，犯罪手段輕微，且於犯罪後坦承犯行，態度良
    好等一切情狀，量處如主文所示之刑，以示懲儆。又查被告
    未曾受有期徒刑以上刑之宣告，有臺灣高等法院被告前案紀
    錄表一份在卷可按，經此起訴、審判，當知所警惕，信無再
    犯之虞，本院認所宣告之刑以暫不執行為適當，併諭知緩刑
    二年，以啟自新。
據上論斷，應依刑事訴訟法第二百七十三條之一第一項、第二百
九十九條第一項前段、第三百十條之二、第四百五十四條，刑法
第一百六十八條、第七十四條第一款，判決如主文。
中    華    民    國    95    年     1    月    16    日
                  刑事第八庭  法  官  徐文瑞
以上正本與原本無異。
如不服本判決應於送達後十日內向本院提出上訴狀
                              書記官  李珍瑩
中    華    民    國    95    年     1    月    16    日
附錄法條：
刑法第一百六十八條：
於執行審判職務之公署審判時或於檢察官偵查時，，證人、鑑定
人、通譯於案情有重要關係之事項，供前或供後具結，而為虛偽
陳述者，處七年以下有期徒刑。


司法院資訊處製作；財團法人民間司法改革基金會備份。
